臺灣臺北地方法院簡易民事判決
110年度北簡字第18025號
原      告  陳嘉祥  
被      告  劉哲平  
訴訟代理人  許德鎬  
上列當事人間損害賠償事件，原告就本院110年度交簡字第323號
過失傷害刑事案件（110年度交簡字第323號）提起附帶民事訴訟
（110年度交簡附民字第9號），經刑事庭移送前來，本院於民國
111年7月18日言詞辯論終結，判決如下：
    主      文
被告應給付原告新臺幣121,863元，及自民國110年4月28日起至
清償日止，按年息5%計算之利息。
原告其餘之訴駁回。
訴訟費用新臺幣1,000元由被告負擔。 
本判決原告勝訴部分得假執行。
原告其餘假執行之聲請駁回。
    事實及理由
一、按訴狀送達後，原告不得將原訴變更或追加他訴，但請求之
    基礎事實同一、擴張或減縮應受判決事項之聲明者，不在此
    限；原告於判決確定前，得撤回訴之全部或一部，民事訴訟
    法第255條第1項但書第2款、第3款、第262條第1項前段亦有
    明文。原告原起訴以林修明、劉哲平為被告，起訴時原聲明
    ：「㈠被告應連帶給付原告新臺幣（下同）600,000元，及自
    起訴狀繕本送達翌日起至清償日止，按年息5%計算之利息」
    。惟原告於民國111年2月7日言詞辯論期日當庭撤回對林修
    明之起訴（林修明同意給付原告23,000元，並匯款完畢，見
    本院卷第270、309頁）；最終變更聲明為：「㈠被告應給付
    原告619,892元，及自起訴狀繕本送達翌日起至清償日止，
    按年息5%計算之利息」（見本院卷第289頁），核與上開規
    定相符，應予准許。
二、原告主張：109年6月5日17時44分許訴外人林修明駕駛計程
    車為下客而違規臨時停車於臺北市大安區新生南路1段臨近
    該路段161巷交岔路口處，影響用路人視線；斯時被告劉哲
    平駕駛車號000-0000號自用小客車（下稱肇事車輛）沿臺北
    市大安區新生南路1段161巷由東向西行駛，行至該巷與新生
    南路1段交岔路口，適有原告騎乘車號000-0000號普通重型
    機車（下稱系爭機車）沿新生南路1段慢車道由南向北行駛
    ，行至上開交岔路口，被告因支線道車未讓幹線道車先行之
    過失，未注意原告騎乘系爭機車直行而來，駕駛肇事車輛貿
    然右轉，致肇事車輛左側車身與系爭機車右側車身碰撞，其
    損害肇因於被告之過失行為，為此依侵權行為法律關係請求
    被告賠償619,892元，請求項目如下：㈠醫療費用18,590元；
    ㈡交通費用12,360元；㈢機車修復費用30,788元（零件22,944
    元、工資6,344元、拖吊費用1,500元）；㈣行車事故鑑定費3
    ,000元；㈤財物損失24,400元（手機維修16,200元、安全帽2
    ,400元、衣物4,500元、手機支架及外送箱1,300元）；㈥信
    用卡利息10,000元；㈦不能工作損失217,500元；㈧精神慰撫
    金300,000元等語。並聲明：㈠被告應給付原告619,892元，
    及自起訴狀繕本送達翌日至清償日止，按年息5%計算之利息
    。㈡願供擔保請准宣告假執行。
三、被告則以：本件事故伊有過失不爭執，但原告車速過快亦與
    有過失，賠償金額應按照過失比例分擔；醫療費用、交通費
    用不爭執；不能工作損失應按108年度稅務所得計算薪資，
    並依診斷證明書建議休養期間為1個月；信用卡利息與本案
    無關等語置辯。並聲明：原告之訴駁回。
四、本院之判斷：
　㈠本件車禍事故肇責之認定：
    按因故意或過失，不法侵害他人之權利者，負損害賠償責任
    ；汽車、機車或其他非依軌道行駛之動力車輛，在使用中加
    損害於他人者，駕駛人應賠償因此所生之損害，民法第184
    條第1項前段、第191條之2前段分別定有明文。次按汽車行
    駛至交岔路口，其行進、轉彎，應依下列規定：二、行至無
    號誌之交岔路口，支線道車應暫停讓幹線道車先行。七、轉
    彎車應讓直行車先行，道路交通安全規則第102條第1項第2
    款、第7款亦有明文。原告主張之前揭事實，前經臺灣臺北
    地方檢察署檢察官聲請簡易判決處刑，本院刑事庭以110年
    度交簡字第323號刑事簡易判決判處：劉哲平犯過失傷害罪
    ，處拘役30日，如易科罰金，以新臺幣1,000元折算1日在案
    。本院依職權調閱臺北市政府警察局交通警察大隊函覆資料
    所附道路交通事故初步分析研判表、事故現場圖、補充資料
    表、談話紀錄表、調查報告表、當事人登記聯單、事故現場
    及監視錄影翻拍照片等件可佐（見本院卷第31至69頁），被
    告就事故發生其有過失一節，亦不爭執，則原告主張被告應
    負侵權行為損害賠償責任，洵屬有據。
　㈡原告得請求之損害賠償金額：
  1.醫療費用、交通費用：
    原告主張其因車禍事故支出醫療費用共18,590元、醫院往來
    計程車車資12,360元一節，業據其提出證明書、急診費用、
    門診費用證明書、診所醫療費用收據、計程車乘車證明等件
    為證（見附民卷第47至69頁、本院卷第105至217頁），且為
    被告所不爭執（見本院卷第322、323頁），則原告請求被告
    給付醫療費用18,590元、交通費用12,360元，共計30,950元
    （＝18,590元＋12,360元），自屬有據。
  2.機車修復費用：
    按不法毀損他人之物者，被害人得請求賠償其物因毀損所減
    少之價額，民法第196條定有明文。又按損害賠償以回復原
    狀為原則，於舊品以新品更換時，應扣除合理之折舊，方屬
    允當。原告原請求修復費用34,042元，嗣於言詞辯論期日表
    明僅請求30,788元（零件22,944元、工資6,344元、拖吊費
    用1,500元，見本院卷第380頁）。本院參酌固定資產耐用年
    數表、固定資產折舊率、營利事業所得稅查核準則第95條第
    6項等規定，計算系爭機車更換零件應折舊金額，加計工資6
    ,344元、拖吊費用1,500元（詳如附表一所示），原告得請
    求機車修復費用共計11,901元，逾此範圍之請求，則屬無據
    。
  3.行車事故鑑定費：
　　原告主張其因本件事故支出鑑定費用3,000元，業據其提出
    臺北市交通事件裁決所收據為證（見附民卷第19頁），且為
    被告所不爭執（見本院卷第323頁），此部分請求，應屬有
    據。
  4.財物損失：
  ⑴手機維修16,200元：
　　原告主張其手機因車禍受損支出維修費用16,200元，並提出
    臺灣三星客戶服務中心維修單、統一發票為證（見本院卷第
    231、399頁）。參考行政院所頒固定資產耐用年數表及固定
    資產折舊率表，第19項感測與網路通訊暨資訊處理設備「網
    路傳輸設備」、第20項其他機械及設備類「電子計算機及其
    周邊設備」耐用年數均為3年，手機為行動通訊設備，推估
    使用年限以3年為適當。原告自陳手機約使用3年，可認已逾
    3年耐用年限，再依維修單記載零件交換費15,700元，一般
    而言折舊累積總和不得超過該資產成本原額之9/10，折舊後
    所餘之殘值為1/10，故扣除折舊後之零件費用為1,570元（＝
    15,700元×1/10），加計維修費500元，此部分原告得請求賠
    償金額為2,070元（＝1,570元＋500元），逾此範圍之請求，
    尚乏依據。
  ⑵安全帽、衣物、機車手機支架及外送箱共8,200元：
　　原告主張其安全帽、衣物、手機支架及外送箱因事故而受損
    ，請求被告賠償安全帽2,400元、衣物4,500元、手機支架及
    外送箱1,300元，固提出統一發票為證。惟原告提出之統一
    發票，至多僅能證明其於事故發生後新購衣物、鞋子，尚難
    認此部分支出與本件車禍事故造成損害有何關聯，此部分請
    求，難謂有據。
  5.信用卡利息：
　　原告主張其因車禍無法工作，且有房貸，因此申請信用卡貸
    款而需繳付利息10,000元云云。惟原告申請貸款係因個人資
    金需求，依一般社會通念，其支付之利息難認與系爭事故具
    有相當因果關係，此部分請求自非有據。　　
　6.不能工作損失
　⑴原告主張因本件事故受傷需休養，而受有不能工作損失217,5
    00元（＝每日2,500元×87日）等情，業據提出診斷證明書為
    憑。依卷附臺北市立聯合醫院診斷證明書，急診時醫師診斷
    原告受有：「頭部外傷、左手臂、右小腿挫傷」，翌日至新
    北市立聯合醫院急診就診診斷為：「頭部鈍傷、眩暈」，事
    故後至109年8月間曾至幸聲耳鼻喉科診所就診診斷為「左耳
    良性陣發性姿勢性眩暈（耳石脫落）」，醫囑：病患因車禍
    頭部撞擊過後開始造成耳石脫落眩暈症，建議至少休養2週
    以上並門診追蹤治療；109年8月間至國泰醫院就診診斷為：
    「眩暈症」，醫囑：需藥物治療及休養約1個月，有各該診
    斷證明書在卷可憑（見附民卷第47-53頁、57頁），堪認原
    告自事故發生109年6月5日起確有因傷不能工作而需休養之
    情，本院審酌各該診斷證明書內容，考量原告所罹耳石脫落
    造成眩暈症為陣發性、姿勢性，並非全然無法工作等情，應
    認原告不能工作期間為1個月。
　⑵原告主張其開設遠東馳網有限公司（下稱遠東公司）販賣電
    腦設備，並兼職黑色調有限公司（下稱黑色調公司）攝影師
    、外送快遞工作，每日收入為2,500元，並提出遠東公司薪
    資表、在職證明、請假單、黑色調公司在職證明暨薪轉帳戶
    明細、快遞薪資轉帳等件為證，另有本院函詢黑色調公司提
    供2020年原告所得明細統計表及細項在卷可憑（見本院卷第
    365-375頁）。惟本院審酌109年度稅務電子閘門財產所得調
    件明細，顯示原告就遠東公司部分僅有租賃所得，而無薪資
    收入，其主張於遠東公司薪資收入部分，難謂有據；再者，
    審酌原告兼職攝影師，收入受限於淡、旺季而不一，其於10
    9年間兼職攝影師每月平均收入為33,902元（＝406,820元÷12
    ，元以下四捨五入）；另原告兼職外送快遞，考量此工作亦
    以原告未兼職攝影師時始能進行，其於109年度、110年度此
    部分薪資所得各為81,789元、137,465元，以前揭2年計算每
    月平均收入為9,136元【＝（81,789元＋137,465元）÷24，元
    以下四捨五入】。依上，計算原告每月平均收入約為43,038
    元（＝33,902元＋9,136元），堪認原告因傷不能工作之損失
    為43,038元。
  7.精神損害慰撫金
    按不法侵害他人之身體、健康、名譽、自由、信用、隱私、
    貞操、或不法侵害其他人格法益而情節重大者，被害人雖非
    財產上之損害，亦得請求賠償相當之金額，民法第195條第1
    項前段定有明文。查原告因被告上開過失不法侵害行為，致
    受有頭部外傷、左手臂、右小腿挫傷，頭部遭碰撞造成耳石
    脫落因而發生眩暈症，已如前述，堪認原告精神上受有相當
    之痛苦，原告依民法第195條第1項請求非財產上損害賠償，
    自屬有據。本院審酌原告為大學畢業，曾擔任工程師、攝影
    師、外送快遞；被告於刑事庭自承大學畢業，擔任監工，月
    薪約5萬元，並審酌考量兩造財產所得資料，兩造年齡、身
    分、地位、經濟狀況、被告過失侵權行為情節等一切情狀，
    認原告請求被告賠償精神慰撫金300,000元，尚屬過高，應
    以70,000元，較為適當。
　8.依上，原告得請求損害賠償金額為160,959元（＝30,950元＋1
    1,901元＋3,000元＋2,070元＋43,038元＋70,000元）。
  ㈢按損害之發生或擴大，被害人與有過失者，法院得減輕賠償
    金額，或免除之，民法第217條第1項定有明文。又按行車速
    度，依速限標誌或標線之規定，無速限標誌或標線者，應依
    下列規定：二、行經無號誌之交岔路口，應減速慢行，作隨
    時停車之準備，道路交通安全規則第93條第1項第2款亦有明
    定。查被告固有支線道車未讓幹線道車先行之過失，惟原告
    於警詢時自承當時時速為每小時50-60公里（見本院卷第41
    頁），佐以本院當庭勘驗林修明計程車行車記錄錄影、路口
    監視錄影，勘驗結果如下：「車號000-0000自畫面右手邊駛
    出欲右轉，原告騎乘電動機車為直行車，看見肇事車輛駛出
    ，緊急煞車後，機車打橫仍舊無法煞住，機車車頭與肇事車
    輛左前方發生碰撞，原告人車倒地」、「原告騎乘機車直行
    ，車號000-0000自畫面右手邊駛出，機車急煞後打橫，向前
    的力道未減，兩車發生碰撞，原告人車倒地」。可認原告行
    經無號誌之交岔路口，未減速慢行，違反路交通安全規則第
    93條第1項第2款規定，且因車速過快仍煞車不及而發生碰撞
    ，亦與有過失，臺北市車輛行車事故鑑定會鑑定意見書同此
    認定（見本院卷第87至95頁），本院衡酌系爭事故之發生經
    過、過失情節、程度及肇事原因力之強弱等一切情狀，認被
    告上開過失為本件事故之主要原因，而認系爭事故應由被告
    、原告各負擔90%、10%之過失責任，並依上開過失比例酌減
    被告之賠償責任，則原告得請求被告賠償之金額為144,863
    元（＝160,959元×0.9），逾此範圍之請求，則屬無據。
　㈣又按數人共同不法侵害他人之權利者，連帶負損害賠償責任
    ；因連帶債務人中之一人為清償、代物清償、提存、抵銷或
    混同而債務消滅者，他債務人亦同免其責任；債權人向連帶
    債務人中之一人免除債務，而無消滅全部債務之意思表示者
    ，除該債務人應分擔之部分外，他債務人仍不免其責任，民
    法第185條第1項前段、第274條、第276條第1項定有明文。
    查訴外人林修明駕駛計程車於交岔路口10公尺內臨時停車，
    亦有過失，且為本件事故肇事次因之一，林修明因本件事故
    所涉過失傷害犯行，業經本院刑事庭判刑確定，被告與林修
    明前開過失行為，共同肇致原告受有上開傷勢，本應負連帶
    損害賠償責任，且查原告與林修明於本院審理時成立和解，
    林修明同意給付原告23,000元，已給付完畢，有言詞辯論筆
    錄可稽（見本院卷第270、358頁），原告既僅對林修明有免
    除債務之意思，並無消滅全部債務之意思表示，被告仍不免
    除其責任，僅得於林修明所清償部分免除責任，原告因與林
    修明和解而獲賠償23,000元，則原告於受領23,000元賠償範
    圍內已生清償之效力，被告就此部分應同免其責任，是以原
    告請求損害賠償之金額即應扣除自林修明受償之23,000元，
    故原告得請求被告給付之金額為121,863元（＝144,863元-23
    ,000元）。
五、綜上，原告依侵權行為法律關係，請求被告給付121,863元
    ，及自起訴狀繕本送達翌日即110年4月28日（見附民卷第13
    頁）起至清償日止，按年息5%計算之利息，為有理由，應予
    准許；逾此範圍之請求，為無理由，應予駁回。
六、本件事證已臻明確，兩造其餘攻擊防禦方法及所提證據，於
    判決結果不生影響，爰不逐一論述。
七、本件原告勝訴部分係適用簡易程序所為被告敗訴之判決，應
    依職權宣告假執行；至原告敗訴部分，其假執行之聲請失所
    附麗，併予駁回。
八、訴訟費用負擔之依據：民事訴訟法第79條。依職權確定訴訟
    費用額為1,000元（第一審裁判費），由被告負擔。
中　　華　　民　　國　　111 　年　　 8　　月　　12　　日
                  臺北簡易庭  法  官　張瓊華
上列正本係照原本作成。
如不服本判決，應於判決送達後20日內向本庭（臺北市○○○路0段
000巷0號）提出上訴狀（須附繕本）。如委任律師提起上訴者，
應一併繳納上訴審裁判費。
中　　華　　民　　國　　111 　年　　 8　　月　　12　　日
                              書記官  賴敏慧
附表一：扣除零件折舊後得請求之機車修復費用（以下均為新臺
        幣）
車號 出廠時間 （註1） 事故日期 車種/耐用年限 已使用時間 EMD-3578號 107年2月 109年6月5日 普通重型機車   / 3年 2年4月 估價單所載零件費用 扣除折舊後之零件費用（A）（註2） 估價單所載工資及拖車費用（B） 原告得請求被告給付之金額（A）+（B）  22,944元 4,057元 7,844元 11,901元  
註1：行照未載明出廠日推定為該月15日
註2：折舊計算式詳附表二。

附表二：系爭機車折舊計算表
折舊時間 金額 第1年折舊值 22,944×0.536=12,298 第1年折舊後價值 22,944-12,298=10,646 第2年折舊值 10,646×0.536=5,706 第2年折舊後價值 10,646-5,706=4,940 第3年折舊值 4,940×0.536×(4/12)=883 第3年折舊後價值 4,940-883=4,057